臺灣高等法院民事裁定  
110年度非抗字第46號
再抗告人    胡峻源  
代  理  人  林瑞珠律師

上列再抗告人因與相對人新北市政府間聲請清算事件，對於中華
民國110年1月27日臺灣臺北地方法院109年度抗字第556號裁定，
提起再抗告，本院裁定如下：
    主  文
再抗告駁回。
再抗告程序費用由再抗告人負擔。
    理  由
按民事訴訟法第168條至第180條及第188條規定，於非訟事件準
  用之，非訟事件法第35條之1定有明文。是民事訴訟中有關停
  止訴訟之規定，僅民事訴訟法第168條至第180條及第188條當
  然停止訴訟程序之規定於非訟事件始有準用，至民事訴訟法第
  181條至187條裁定停止訴訟程序之規定則不在準用之列（最高
  法院106年度台簡聲字第14號、110年度台簡聲字第26號裁定意
  旨參照）。本件再抗告人以財團法人台北縣私立真光教養院（
  下稱真光教養院）已向行政院衛生福利部申請重開行政程序，
  經該部告知將於2個月內作出訴願決定為由，依民事訴訟法第1
  82條規定聲請裁定停止本件訴訟程序。惟查本件清算事件屬非
  訟事件，是項聲請，依上開說明，與法不合，自屬不應准許，
  合先說明。
本件相對人以真光教養院業經相對人於101年8月17日以北府社
  障字第1012132770號函（下稱系爭行政處分）廢止真光教養院
  之設立許可確定，惟真光教養院迄未進行清算程序為由，依民
  法第37條、第42條規定，向臺灣臺北地方法院（下稱臺北地院
  ）聲請命真光教養院進行清算程序，及命其第11屆董事即再抗
  告人、胡繼軒等13人呈報清算人及具報清算進行情形，經該院
  於民國108年5月8日以108年度聲更一字第1號裁定（下稱臺北
  地院108年5月8日裁定）命再抗告人、胡繼軒等13人呈報清算
  人及具報清算進行情形，真光教養院不服，提起抗告，經臺北
  地院於108年8月19日以108年抗字第304號裁定駁回確定；嗣臺
  北地院以再抗告人、胡繼軒等13人於臺北地院108年5月8日裁
  定後長達1年餘仍未呈報清算人及進行清算程序，依民法第43
  條規定，於109年10月16日以108年度聲更一字第1號裁定（下
  稱臺北地院109年10月16日裁定），裁處再抗告人、胡繼軒等1
  3人各罰鍰5,000元即新臺幣15,000元，再抗告人不服，提起抗
  告，原法院亦維持臺北地院109年10月16日裁定，裁定駁回再
  抗告人之抗告。再抗告人不服，乃再抗告前來。　
次按對於非訟事件抗告法院之裁定再為抗告，僅得以其適用法規顯有錯誤為理由，非訟事件法第45條第3項定有明文。而所謂「適用法規顯有錯誤」，係指原法院就其取捨證據所確定之事實適用法規顯有錯誤而言，不包括漏未斟酌證據及認定事實錯誤之情形在內（最高法院63年台上字第880號、80年台上字第1326號判例意旨參照）。又經主管機關依第90條、第93條規定令其限期改善，屆期仍未改善者，得令其停辦1個月以上1年以下，並公告其名稱，停辦期限屆滿仍未改善或違反法令情節重大者，應廢止其許可，其屬法人者，得予解散，103年6月4日修正前身心障礙者權益保障法第92條第2項定有明文。再財團法人經主管機關撤銷或廢止許可後，應即進行清算，其清算程序，適用民法之規定，民法未規定者，準用股份有限公司清算之規定，該財團法人並在清算之必要範圍內，視為存續；主管機關撤銷或廢止財團法人許可者，應通知登記之法院為解散登記，此觀財團法人法第32條第1項（準用同法第31條）、第2項規定甚明，而配合該法於108年1月21日廢止之內政部審查內政業務財團法人設立許可及監督要點（下稱許可監督要點）第17點第1項亦規定，財團法人經董事會依捐助章程決議解散、經內政部撤銷、廢止許可或經該管法院宣告解散者，應即依民法及非訟事件法等相關規定辦理解散及清算終結登記。另依非訟事件法第88條第3項準用同條第1項、第89條規定，已成立之法人，經主管機關撤銷許可者，由其清算人聲請法人解散之登記，其清算程序，準用民法關於法人清算之規定。又法人解散後，其財產之清算，由董事為之，但其章程有特別規定，或總會另有決議者，不在此限；清算之程序，除本通則（按即民法第一編第二章第二節第一款）有規定外，準用股份有限公司清算之規定；股份有限公司之清算，以董事為清算人，但公司法或章程另有規定或股東會另選清算人時，不在此限，民法第37條、第41條、公司法第322條第1項亦分別定有明文。準此，財團法人經主管機關撤銷或廢止許可者，為其強制解散事由，應即進行清算，無再依民法第36條規定請求法院宣告解散之必要，如其捐助章程未特別規定清算人或董事會未另選任清算人者，以其撤銷或廢止許可日即清算事由發生時之全體董事為清算人，由清算人向法院聲請解散登記並進行清算程序（最高法院109年度台抗字第359號、109年度台抗字第692號裁定意旨參照）。經查：
㈠真光教養院經內政部辦理第7次全國身心障礙福利機構評鑑結果
  成績考列丁等，經多次複評並令限期改善仍未改善，主管機關
  即相對人乃依身心障礙者權益保障法第92條第1項規定，於101
  年8月17日以系爭行政處分廢止真光教養院之設立許可，真光
  教養院提起訴願，經內政部訴願審議委員會於102年4月23日以
  台內訴字第1020159641號決定駁回訴願，真光教養院提起行政
  訴訟，亦經臺北高等行政法院於104年10月20日以102年訴字第
  964號判決、最高行政法院於105年4月8日以105年度裁字第490
  號裁定駁回確定，嗣相對人以真光教養院業經廢止設立許可確
  定，依法應辦理解散及清算終結登記，惟迄未進行清算程序為
  由，依民法第37條、第42條規定，向臺北地院聲請命真光教養
  院進行清算程序，及命其第11屆董事即再抗告人、胡繼軒等13
  人呈報清算人並具報清算進行情形，經該院以臺北地院108年5
  月8日裁定命再抗告人、胡繼軒等13人呈報清算人並具報清算
  進行情形，真光教養院不服，提起抗告，經臺北地院於108年8
  月19日以108年抗字第304號裁定駁回確定，嗣臺北地院以再抗
  告人、胡繼軒等13人自臺北地院108年5月8日裁定後已長達1年
  餘，仍未呈報清算人及進行清算程序，依民法第43條規定，以
  臺北地院109年10月16日裁定對渠等各裁處罰鍰5,000元即新臺
  幣15,000元等情，有新北市政府函、臺北高等行政法院102年
  度訴字第964號判決、最高行政法院105年度裁字第490號裁定
  等件附卷可稽（見臺北地院106年度聲字第486號卷第27至30頁
  ；臺北地院108年度聲更一字第1號卷第89至93、177至217頁；
  本院卷第111至147頁），自堪信為真正。是本件原法院以：真
  光教養院經內政部辦理之第7次全國身心障礙福利機構評鑑結
  果成績考列丁等，且多次令其限期改善仍未改善，經相對人以
  系爭行政處分廢止其設立許可，真光教養院不服系爭行政處分
  而提起訴願、行政訴訟，經最高行政法院以105年度裁字第490
  號裁定駁回確定，則真光教養院之設立許可既經相對人以系爭
  行政處分廢止確定，真光教養院即應進行清算程序，無再依民
  法第36條規定請求法院宣告解散之必要，再抗告人未進行清算
  程序，臺北地院109年10月16日裁定裁處罰鍰5,000元即新臺幣
  15,000元，核無不當等詞，裁定維持臺北地院109年10月16日
  裁定，駁回再抗告人之抗告，經核於法並無違誤。
㈡再抗告人雖以：系爭行政處分係廢止真光教養院之教養機構之
  設立執照，而非財團法人之設立執照，且身心障礙者權益保障
  法第92條第2項、第3項、第4項、內政部審查內政業務財團法
  人設立許可及監督要點第17條第1項規定，均未規定財團法人
  遭廢止設立許可時，即生當然解散之效果，而主管機關、法院
  迄今未以命令或裁定命真光教養院解散，真光教養院自無進行
  清算程序之必要等語，為其論據。惟查真光教養院係經主管機
  關即相對人於101年8月17日以系爭行政處分廢止其設立許可，
  業如前述，而相對人社會局於106年8月28日以新北社障字第10
  61659330號函通知臺北地院辦理解散登記，經臺北地院於同年
  月30日為解散登記等情，亦有新北市政府函等件在卷可查（見
  臺北地院108年度抗字第304號卷第29至33頁），則真光教
　養院之設立許可既遭系爭行政處分廢止，揆諸前開說明，真光
  教養院即應以101年8月17日第11屆全體董事即再抗告人等人為
  法定清算人進行清算程序，不待主管機關另為解散命令或法院
  裁定宣告解散。是再抗告人前開主張，自不足採。　
綜上所述，原裁定維持臺北地院109年10月16日裁定，裁定駁回
  再抗告人之抗告，並無適用法規顯有錯誤之情形，再抗告論旨
  指摘原裁定不當，聲明廢棄，為無理由，應予駁回其再抗告。
據上論結，本件再抗告為無理由。依非訟事件法第46條、第21
  條第2項、民事訴訟法第495條之1第2項、第481條、第449條第
  1項、第95條、第78條，裁定如主文。
中　　華　　民　　國　　110 　年　　8 　　月　　31　　日
              民事第二十三庭
                  審判長法  官  張松鈞
　　　　　　　　　　    法  官  許勻睿 　　　　　　
　　　　　　　　　　　　法  官  李昆曄
正本係照原本作成。
不得抗告。
中　　華　　民　　國　　110 　年　　9 　　月　　1 　　日

                        書記官  李華倫